臺灣高等法院刑事判決　　　　　　　　　94年度上易字第52號
　　上　訴　人　臺灣桃園地方法院檢察署檢察官
　　被　　　告　庚○○
　　選任辯護人　呂理胡律師
上列上訴人因被告竊盜等案件，不服臺灣桃園地方93年度易字第
 648號，中華民國93年11月24日第一審判決（起訴案號：臺灣桃
園地方法院檢察署93年度偵字第4640號、第8668號、第9018號）
，提起上訴，本院判決如下：
    主  文
上訴駁回。
    事  實
一、公訴意旨略以：被告庚○○與林正國（業經原審判決確定）
    共同意圖為自己不法之所有，並基於竊盜之概括犯意聯絡，
    分別於：(一)、民國 93年2月18日某時許，在桃園縣桃園市○○路與南平路口，持兇器十字型螺絲起子一支，破壞被害人
    己○○所有停放在該處之3181─ＦＪ號自小客車右後方車窗
    玻璃後，進入車內竊得影音光碟播放機一部、高速公路回數
    票一本、光碟片、測速機一部及零錢新臺幣（下同）數百元
    ；(二)、93年 2月24日某時許，在桃園縣桃園市○○路慈文國
    中側門，持兇器十字型螺絲起子一支，破壞被害人乙○○所
    有停放在該處之ＭＫ─3537號自小客車右前方車門後，進入
    車內竊得佳能牌伸縮鏡頭相機一部、卡西歐牌掌上型電視機
    一部及零錢數十元；(三)、93年 3月11日上午八時許，在桃園
    縣桃園市○○路 163號對面，以不詳方式竊得被害人丙○○
    所有，置於 6Ｄ─9793號自小客車車內之行動電話一具、識
    別卡一張、翻譯機一部及汽車音響一部（以下依序簡稱為第
    一、二、三件竊盜犯行）。嗣林正國於93年3月21日晚間9時
     25分許，於桃園縣桃園市○○路447號單獨行竊時，經路人
    報警查獲，而供出上情。因認被告所為，涉有刑法第 321條
    第 1項第3款之加重竊盜罪，及同法第354條之毀損罪等罪嫌
    云云。
二、按犯罪事實應依證據認定之，無證據不得認定其犯罪事實；
    被告或共犯之自白，不得作為有罪判決之唯一證據，仍應調
    查其他必要之證據，以察其是否與事實相符，刑事訴訟法第
    154條第2項、第156條第2項分別定有明文。又事實之認定，
    應憑證據，如未能發現相當證據，或證據不足以證明，自不
    能以推測或擬制之方法，為裁判基礎。而告訴人之告訴，係
    以使被告受刑事訴追為目的，是其陳述是否與事實相符，仍
    應調查其他證據以資審認，有最高法院40年台上字第86號、
    52年台上字第1300號判例可資參照。
三、檢察官認被告涉犯加重竊盜罪嫌，無非係以原審共同被告林
    正國之供述、被害人己○○、乙○○、丙○○等人之指訴、
    贓物領據、相片、扣案十字形螺絲起子、手套、手電筒等為
    據。訊據被告庚○○堅決否認有何竊盜犯行，辯稱：伊至92
    年12月都還在獄中，之後更生保護會介紹我去工作，當時我
    父親生病、死亡，我去找過林正國三次，是為了家中需要用
    錢，但是一直找不到他，他欠我30,000元，我根本不知道林
    正國去犯案等語。
四、經查：
  (一)、證人即原審共同被告林正國之指訴不足採信：
  １、證人林正國對於被告所涉前揭第二件竊盜犯行，先是於警
      詢中稱：佳能相機伸縮鏡頭及卡西歐掌上型電視是伊跟被
      告在桃園市○○路慈文國中側門停放之自小客車上竊取得
      來的，由伊騎乘機車搭載被告尋找作案目標，並把風，被
      告則持剪刀或是一字起子下車撬開車門行竊，竊得之錢財
      則是對分。伊只確定佳能相機伸縮鏡頭跟卡西歐掌上型電
      視是在桃園市○○路慈文國中側門旁偷的，因為那次偷到
      的東西比較特殊，所以記得（見93年度偵字第4640號卷《
      下稱偵查卷》第27頁正、反面）；嗣則改稱：伊約於93年
      2月 24日晚上，在桃園市○○路慈文國中側門，用一字起
      子把車門撬開自小客車，竊取車內佳能相機伸縮鏡頭、卡
      西歐掌上型電視等語（見偵查卷第58頁）；再於原審證稱
      ：伊記得二月下旬，有去慈文國中偷東西，因為偷到記者
      的東西，所以印象比較深刻，這件是伊自己做的，用石頭
      或起子一類的東西行竊（見原審卷第160頁、第161頁）。
      觀諸證人林正國上開證詞，究竟被告有無參與竊盜，如何
      著手處竊，先後供述不符，相互矛盾，顯然已無法認定被
      告涉有前揭第二件竊盜犯行至明。
  ２、對於第三件竊盜犯行，證人林正國先是於警詢中陳稱：伊
      在今年三月份共竊盜七件，都是以一字起子敲開車門竊取
      車內財物，行竊時並無共犯（見偵查卷第8頁反面、第9頁
      ）；再於偵查中稱：自92年12月間以後，就伊自己一人偷
      竊（見偵查卷第41頁）；嗣於偵查中警方借提外出時，則
      又改稱：在桃園縣慈文路 163號對面停車場，是伊跟被告
      一起犯案，由被告以剪刀撬開車門進入行竊，時間約在今
      年三月份，正確時間不清楚（見偵查卷第87頁）；但於原
      審卻稱：對於在警詢中稱有與被告共同在慈文路 163號對
      面停車場偷竊一事，現在不記得細節，但當時確實是想過
      才會如此供承，但現在伊不知道那個地方到底在哪裡，所
      以無法確定有無共犯（見原審卷第 162頁）。則證人林正
      國前後供述反覆，於偵查中至警方借提時間僅相隔21天，
      即有如許矛盾，其證言是否可信已有疑問。
  ３、至於第一件竊盜犯行，雖證人林正國於警詢中稱：在桃園
      市○○路與南平路口之竊盜案，是伊與被告共同犯案，由
      被告用石頭敲破汽車車窗進入行竊，是在今年二月份所犯
      下，汽車ＶＣＤ主機由被告拿走（見偵查卷第87頁）；於
      原審亦稱：本件是伊和被告一起做的，偷盜的ＶＣＤ主機
      ，由被告拿去賣，賣到的錢平分，至於被告賣多少錢伊不
      清楚云云（見原審卷第 160頁）。惟原審同次審理中，證
      人亦稱對於是否有於 93年2月18日偷竊一事，不復記憶，
      且就93年與被告共犯那件竊盜案件，亦無法確認，更證稱
      偷到的贓物，由被告拿去販賣後，並沒有分得款項，有平
      分的都是現金等語（見原審卷第 159頁、第169頁、第173
      頁），則證人林正國對於該次處理贓物方式陳述已有歧異
      ，參諸證人林正國既在警詢之初已明確供稱：因與被告共
      犯多次竊案，故除第二件竊盜犯行外，其餘細節均已無法
      記憶等語（見偵查卷第27頁），則其何以能在事後無端追
      憶起被告並未參與第二件竊盜犯行，反而係與之共犯第一
      件、第三件竊盜犯行？此亦未見證人林正國敘明緣由，以
      實其說。而檢察官於原審審理時，當庭詢問證人林正國是
      否能記憶前揭第一件、第三件竊盜犯行之細節，並當庭提
      示前揭警詢筆錄結果，證人林正國亦僅答稱：「不清楚、
      記不起來」等語（見原審卷第159頁、第161頁）。是證人
      林正國在警詢時縱非有意誣攀被告涉案，亦有就案情相關
      記憶是否清晰之疑慮，則其指述被告涉犯第一件竊盜犯行
      ，自難遽信。
  ４、證人林正國於原審指稱，其從 92年8月後就和被告一起作
      案，當時由其一人扛罪判刑，中間停三、四個月沒有犯案
      ，係因毒品和被告有爭執，後至93年才又一起犯案云云，
      且經檢察官當庭提示臺灣桃園地方法院檢察署92年度偵字
      第16727號簡易判決處刑書，上載略稱林正國於92年9月28
      日有一次竊盜犯行，另於同年10月12日再犯二件竊盜犯行
      ，林正國仍明確答稱係與被告共犯，惟當時僅稱其一人所
      為（見本院卷第 165頁）。惟此與其前於羈押中為警借提
      時，就其與被告共同犯案之情節，略稱：被告與我自92年
      8月一起行竊，至92年 12月間，之後就伊一人犯案云云，
      顯有出入（見偵查卷第41頁）。且被告於92年 9月24日起
      即因案入桃園監獄服刑，迄同年12月24日始刑滿出監，有
      其本院被告全國前案紀錄表附卷足憑（見原審卷第20頁）
      ，在此時間顯難與林正國共同從事竊盜犯行，益徵證人林
      正國之證詞與現有事證不符，無法採信。
  ５、綜合前述，證人林正國於原審指述與被告共同犯案竊盜之
      情節，不僅與其警詢中所述矛盾，且其記憶是否明晰可信
      ？亦非無疑。而其指述與被告共同犯案之時間，又與被告
      在監服刑之期間衝突，甚且被告亦未遭警員查獲持有任何
      贓物，此均無法佐證其說屬實。參以證人林正國與被告間
      尚有30,000元之債務糾紛，此為證人林正國自承在卷（見
      原審卷第 172頁），其所述不無偏頗失真之嫌。是故證人
      林正國所指，顯難採信。
  (二)被害人己○○、乙○○及丙○○均係事後發現財物遭竊之被
    害人，並未目擊案發經過，其等警詢指述及所出具之贓物領
    據，僅足證明其三人確有失竊財物之事實，無法據以認定即
    為被告所竊至明。又扣案之螺絲起子、手套及手電筒等證物
    ，均係林正國於93年3 月21日晚間，在桃園縣桃園市○○路
    447 號前行竊時，為路人蔡政宏目擊報警當場查獲之物，亦
    無法執為補強林正國前開證詞之證據。
  (三)被告以外之人於審判外之陳述為傳聞，除有法律規定之情形
    者外，不得作為證據。依此，證人林正國於警詢中對於被告
    不利之陳述，因未具備特別可信之情況，亦非證明犯罪事實
    所必要，且經原審於審理中實施交互詰問之結果，亦無法確
    認被告確有犯案之情，是僅以原審共同被告之自白，尚不得
    作為被告有罪判決之唯一證據。
  (四)綜上所述，依現有事證，本件依被害人指訴及扣案物證，尚
    難認定被告涉有前揭所指之竊盜及毀損犯行；而證人林正國
    所證亦有重大瑕疵，實難認客觀上已達通常一般人均不至有
    所懷疑，而得確信被告確有犯罪之程度。此外復查無其他積
    極事證，足證被告確有檢察官所指之犯行，既無證據證明被
    告犯罪，依法應為無罪之諭知。
五、原起訴書另指，被告與林正國共同於(一)、 93年1月18日上午
    ，在桃園縣桃園市○○路、大興路交叉路口，竊得戊○○所
    有置放於3Ｕ—8275號自小客車之車內財物；(二)、93年3月21
    日晚間，在桃園縣桃園市○○路 447號前，持兇器螺絲起子
    破壞丁○○所有之ＬＰ—1643號（起訴書誤載為ＬＤ—1643
    號）自小客車車窗玻璃後，竊取車內鑰匙一把等犯罪事實，
    業經檢察官認被告就此二件竊盜犯罪嫌疑不足，而於原審審
    理期日當庭減縮，此部分不另為無罪之諭知。至檢察官另於
    原審93年9月20日，以93年度蒞字第 9324號補充理由書擴張
    被告之犯罪事實，略稱：被告與林正國於(一)、93年 1月19日
    上午，在桃園縣桃園市○○路與同德三街路口旁，持一字起
    子撬壞辛○○所有，停放在該處之Ｇ3— 8015號自小客車車
    門鎖，進入車內竊得辛○○所有之行車電腦一台；(二)、93年
    2月5日下午，在桃園縣桃園市○○路 648號前，持附近撿拾
    之石頭敲破甲○○所有，停放在該處之1363—ＤＢ號自小客
    車左後方玻璃後，進入車內竊得吳某所有之行動電話二具、
    通訊配件一箱等物。然本案被告竊盜事實應諭知無罪，已如
    前述，則檢察官前開請求併辦之犯罪事實，既未經起訴，復
    非本案起訴效力所及，本院自無從審理，併予敘明。
六、原審本同上之見解，以現有事證，尚難認被告涉有竊盜及毀
    損犯行，而為被告無罪之諭知，並無不合。檢察官上訴，以
    證人林正國始終認定被告涉有共同犯罪行為，及應調查相關
    通聯紀錄、行動電話序號、扣案證物之線索，釐清被告是否
    涉案云云，然檢察官就被告犯罪事實，應負舉證責任，並指
    出證明之方法，刑事訴訟法第161條第1項定有明文，因此，
    檢察官對於起訴之犯罪事實，應負提出證據及說服之實質舉
    證責任，倘其所提出之證據，不足為被告有罪之積極證明，
    無法說服法院以形成被告有罪之心證，基於無罪推定之原則
    ，自應為被告無罪判決之諭知，最高法院著有九十二年度台
    上字第一二八號判例可資參照。本件檢察官於本院仍未提出
    適合於證明犯罪事實之積極證據，復於審判期日稱未有其他
    證據須調查，則檢察官執前詞上訴，指摘原判決不當，為無
    理由，應予駁回。
據上論斷，應依刑事訴訟法第三百六十八條，判決如主文。
本案經檢察官沈世箴到庭執行職務。
中　　華　　民　　國　　94　　年　　2 　　月　　3 　　日
                  刑事第十九庭審判長法  官  葉騰瑞
                                    法  官  莊明彰
                                    法  官  魏新國
以上正本證明與原本無異。
不得上訴。
                                    書記官  陳秋雄
中　　華　　民　　國　　94　　年　　2 　　月　　3 　　日
